【裁判字號】    95,易,1478
【裁判日期】    951222
【裁判案由】    恐嚇取財
【裁判全文】
臺灣高雄地方法院刑事判決              95年度易字第1478號
公  訴  人  臺灣高雄地方法院檢察署檢察官
被      告  乙○○
選任辯護人  蔡將葳律師
被      告  丙○○
選任辯護人  鄭國安律師
            吳麗珠律師
            蘇佰陞律師
上列被告因恐嚇取財案件，經檢察官提起公訴（94年度偵字第
28582號），本院判決如下：
    主  文
乙○○共同意圖為自己不法之所有，以恐嚇使人將本人之物交付
，處有期徒刑陸月，如易科罰金，以銀元參佰元即新臺幣玖佰元
折算壹日。
丙○○共同意圖為自己不法之所有，以恐嚇使人將本人之物交付
，處有期徒刑捌月。
    事  實
一、乙○○、丙○○明知王文章（另為竊盜罪既判力效力所及，
    故為不起訴處分）所交付甲○○放在車上之聯絡資料係王文
    章於民國94年10月14日，在臺北縣鶯歌鎮○○路182 巷96弄
    路旁行竊甲○○之OB-905號營業大貨車內取得，詎乙○○、
    丙○○、王文章三人竟基於共同意圖為自己不法所有之恐嚇
    取財犯意聯絡，由乙○○、丙○○二人先後於94年10月17日
    至同年月20日間，接續以公共電話撥打甲○○持用之
    0000000000 號 行動電話多次，恐嚇要求新臺幣（下同）35
    萬元，否則要將該車解體變賣，以此加害財產之事恫嚇甲○○，致甲○○心生畏懼，擔心無法找回失車。嗣經討價還價
    後，雙方約定交付20萬元贖車，甲○○即於94年10月20日先
    將10萬元匯入丙○○指定之仁雄郵局戶名賴文生，帳號
    000000 0-0000000 號 之帳戶內（該帳戶提款卡係賴文生遺
    失），再由丙○○於同日前往提款機提領甲○○匯入之10萬
    元款項，其中王文章分得5 萬元、乙○○分得2 萬元、丙○○則分得3 萬元。惟因嗣後乙○○等人未將該OB-905號營大
    貨車下落告知甲○○，甲○○因之未再匯餘款10萬元，並報
    警循線而查獲。
二、案經內政部警政署刑事警察局移送臺灣高雄地方法院檢察署
    檢察官偵查起訴。
    理  由
壹、程序部分
一、按被告以外之人（包括證人、鑑定人、告訴人、被害人及共
    同被告等）於偵查中向檢察官所為陳述，除顯有不可信之情
    況者外，得為證據，刑事訴訟法第159 條之1 第2 項定有明
    文。查本件證人乙○○、王文章、甲○○曾於檢察官偵查中
    為陳述，並無證據顯示檢察官在偵查時有不法取供之情形，
    亦查無證據顯示上開證述有顯不可信之情況，依前開法條，
    上開證人之證言自均具有證據能力。
二、次按被告以外之人（包括證人、鑑定人、告訴人、被害人及
    共同被告等）於審判外之陳述雖不符刑事訴訟法第159 條之
    1 至之4 等4 條之規定，而經當事人於審判程序同意作為證
    據，法院審酌該言詞陳述或書面陳述作成時之情況，認為適
    當者，亦得為證據，刑事訴訟法第159 條之5 定有明文。查
    證人甲○○、賴文生曾於警詢中為陳述，其證言對於被告而
    言，性質雖屬傳聞證據，查無符合同法第159 條之1 至之4
    等前4 條之情形，惟其所為之上開警詢筆錄內容，業經檢察
    官、被告2 人及其辯護人於審判程序同意作為證據，本院審
    酌上開筆錄作成時，並無不當取供之情形，認為以之作為本
    案之證據亦屬適當，是其於警詢中之證言自具有證據能力。
貳、實體部分
一、訊據被告乙○○就上開犯罪事實已坦承不諱。另訊之被告丙○○固坦承於上開時、地幫乙○○領取10萬元現金，並從中
    獲取3 萬元之事實，惟矢口否認有何恐嚇取財之犯行，辯稱
    ：其與乙○○係多年好友，94年10月20日當天乙○○拿出一
    張提款卡請其幫忙提領10萬元出來，因乙○○不會操作提款
    機，故其平常就有在幫乙○○提領現金，嗣後因其要去越南
    結婚，乙○○遂包了3 萬元紅包，是其未有何共同恐嚇取財
    之犯行云云。經查：
（一）上開犯罪事實，業據被告乙○○於審理時坦承不諱，核與
      證人甲○○、王文章、賴文生之證述相符，並有臺北縣政
      府警察局車輛失竊電腦輸入單、郵政國內匯款執據、賴文
      生帳戶交易詳情表，中華電信通聯紀錄單各1 份在卷可證
      ，是此部分之事實，堪可認定。
（二）被告丙○○固辯稱：其基於多年友情而替乙○○提領現金
      ，且其所收受之3 萬元係乙○○所給予之結婚禮金，是其
      未有何共同恐嚇取財之犯行云云。惟查被告乙○○、丙○○先後多次撥打被害人甲○○持用之0000000000號行動電
      話，恐嚇要求付錢贖車，否則要將被害人失竊之貨車解體
      變賣之事實，業據證人乙○○於審理時，證人甲○○於警
      詢、偵查時證述明確，證人乙○○並證稱：王文章因見其
      經濟狀況不好，便將竊自被害人甲○○車上所留之個人資
      料交予其，並教其如何向被害人恐嚇取財。嗣因其多次打
      電話與被害人談贖車之金額談不攏，便要丙○○於屏東回
      鳳山的途中幫忙打公共電話跟被害人勒贖，並將其託丙○○所找之人頭帳戶帳號告訴被害人等語（參本院卷第74頁
      、第75頁）。證人甲○○則證稱：其所有之上開車輛失竊
      後隔沒幾天，便有歹徒打電話向其勒贖，對方約打了7 、
      8 通電話向其勒贖，其中前6 通是同1 人所打，但後2 通
      是另1 人所打，其只記得最後2 通之電話號碼是00-00000
      00號等語（參95偵緝1206號卷第25頁、第35頁）。又參以
      卷附被害人甲○○持用0000000000號行動電話通聯紀錄，
      其中00-0000000號確實分別於94年10月20日下午1 點47分
      32秒、同日下午2 點09分04秒撥入被害人所持用之上開電
      話（參94偵28582 號卷附之通聯調閱查詢單）。再依卷附
      公用電話資料登記表，該00-0000000號確係發自高雄縣大
      寮鄉○○○路372 號郵局之公用電話。另被告丙○○自屏
      東乙○○住處返回鳳山自宅時會經過高雄縣鳳屏一路之事
      實，亦據被告丙○○供承在卷（參本院卷第82頁），是證
      人乙○○證稱：請被告丙○○於屏東回鳳山的途中幫忙打
      公共電話跟被害人勒贖等語，應屬可信。況證人乙○○於
      案發當時平均每月收入約僅2 萬多元之事實，亦據其於審
      理時證述明確（參本院卷第76頁），衡情證人乙○○之收
      入微薄且經濟狀況尚可，自無何理由支付被告丙○○多達
      3 萬元結婚禮金之理。綜上所述，被告丙○○確實聽從被
      告乙○○之指示撥打被害人甲○○上開之行動電話向被害
      人恐嚇取財之事實已明，被告丙○○空言否認未參與恐嚇
      取財之犯行云云，顯係事後卸責之詞，不足採信。
（三）綜上，本件事證明確，被告乙○○、丙○○共同涉犯恐嚇
      取財之犯行，洵堪認定。
二、查被告2 人行為後，如附表所示之相關法律均業經變更，並
    俱於95年7 月1 日施行，玆經整體比較結果，裁判時法並未
    較為有利，從而依刑法第2 條第1 項規定，自應適用各該行
    為時法，亦即修正前刑法。核被告乙○○、丙○○所為，均
    係犯修正前刑法第346 條第1 項之恐嚇取財罪。其2 人與王
    文章就恐嚇取財之犯行間，有犯意聯絡及行為分擔，均為共
    同正犯。爰審酌被告2 人為圖一己私利，意圖不勞而獲，明
    知被害人失竊之貨車已遭某竊盜集團解體變賣，竟以此再向
    被害人恐嚇、勒索金錢以贖車，其行為危害社會治安非輕，
    並欠缺尊重被害人財產法益之觀念。及被告乙○○坦承犯行
    、態度良好，被告丙○○飾詞否認，難見有何悔意，並考量
    其2 人之素行、犯罪之動機、目的、手段、參與本案之輕重
    程度、及恐嚇所得財物之金額、所生危害等一切情狀，分別
    量處如主文所示之刑，並就乙○○之部分諭知易科罰金之折
    算標準，以示懲儆。
據上論斷，應依刑事訴訟法第299 條第1 項前段，刑法第2 條第
1 項前段，修正前刑法第28條、第346 條第1 項、第41條第1 項
，罰金罰鍰提高標準條例第1 條前段，廢止前罰金罰鍰提高標準
條例第2 條，判決如主文。
本案經檢察官丁○○到庭執行職務。
中    華    民    國    95    年    12    月    22    日
                  刑事第八庭審判長  法  官  李政庭
                                    法  官  賴文姍
                                    法  官  王俊彥
如不服本判決，應於收受送達後10日內向本院提出上訴書狀。
以上正本證明與原本無異。
中    華    民    國    95    年    12    月    22    日
                                    書記官  鄭永媚
┌───────────────────────────────────────────────┐
│附表：                                                                                        │
├──────┬─────────────┬─────────────┬───────┬────┤
│相關變更條文│行為時法（下稱舊法）之內容│裁判時法（下稱新法）之內容│比  較  理  由│備    註│
├──────┼─────────────┼─────────────┼───────┼────┤
│【共同正犯】│修正前刑法第28條規定：「二│修正後刑法第28條規定：「二│將「共同實施犯│不論依修│
│            │人以上共同實施犯罪之行為者│人以上共同實行犯罪之行為者│罪」之文字，修│正前、後│
│            │，皆為正犯。」            │，皆為正犯。」            │改為「共同實行│刑法第28│
│            │                          │                          │犯罪」。差別在│條規定，│
│            │                          │                          │於陰謀犯、預備│均成立共│
│            │                          │                          │犯，於修法後並│同正犯，│
│            │                          │                          │不構成共同正犯│應依刑法│
│            │                          │                          │，但對其餘共同│第2 條第│
│            │                          │                          │正犯之型態則無│1項 ，適│
│            │                          │                          │影響。        │用行為時│
│            │                          │                          │              │法。    │
├──────┼─────────────┼─────────────┼───────┼────┤
│【罰金刑貨幣│依法律應處罰金、罰鍰者，就│中華民國94年1 月7 日法修正│刑法之貨幣單位│經依現行│
│單位之變更】│其原定數額得提高為2 倍至10│施行後，刑法分則編所定罰金│由「元（指銀元│法規所定│
│罰金罰鍰提高│倍（刑法乃係定明10倍）。第│之貨幣單位為新臺幣。94年1 │）」變更為「新│貨幣單位│
│標準條例第1 │1 條所定得提高倍數之規定，│月7 日刑法修正時，刑法分則│臺幣」，且刑法│折算新臺│
│條前段、第5 │於本條例修正後制定之法律，│編未修正之條文定有罰金者，│分則之罰金數額│幣條例第│
│條→刑法施行│不適用之；本條例修正前公布│自94年1 月7 日刑法修正施行│，亦視該分則先│2 條之規│
│法第1 之1 條│之法律，於本條例修正後修正│後，就其所定數額提高為30倍│前曾修正與否，│定折算後│
│第1 項、第2 │其罰金罰鍰數額或法律經全部│。但72年6 月26日至94年1 月│而分別提高3 或│等值，是│
│項          │修正而其罰金罰鍰數額未予變│7 日新增或修正之條文，就其│30倍。        │以新法並│
│            │更者，亦同。              │所定數額提高為3 倍。      │              │未較有利│
├──────┼─────────────┼─────────────┼───────┼────┤
│刑法第33條第│罰金：（銀元）1 元以上。  │罰金：新臺幣1000元以上，以│罰金刑之下限，│舊法有利│
│5 款：罰金刑│                          │百元計算之。              │由銀元10元（依│，但不能│
│下限變更    │                          │                          │前述，也提高10│割裂適用│
│            │                          │                          │倍）即新臺幣30│        │
│            │                          │                          │元，提高為新臺│        │
│            │                          │                          │幣1000元      │        │
├──────┼─────────────┼─────────────┼───────┼────┤
│【易科罰金折│犯最重本刑為5 年以下有期徒│犯最重本刑為5 年以下有期徒│易科罰金折算標│舊法之折│
│算標準變更】│刑以下之刑之罪，而受6 個月│刑以下之刑之罪，而受6 個月│準由銀元300 元│算標準較│
│修正前刑法第│以下有期徒刑或拘役之宣告…│以下有期徒刑或拘役之宣告者│即新臺幣900 元│低，較為│
│41條第1 項前│得以（銀元，下同）1 元以上│，得以新臺幣1000元、2000元│，提高為以新臺│有利。  │
│段、修正前罰│3 元以下折算1 日，易科罰金│或3000元折算1 日，易科罰金│幣1000元、2000│        │
│金罰鍰提高標│。依刑法第41條易科罰金…就│。                        │元或3000元折算│        │
│準條例第2 條│其原定數額提高為100 倍折算│                          │1 日。        │        │
│→現行刑法第│1 日；法律所定罰金數額未依│                          │              │        │
│41條第1 項前│本條例提高倍數，或其處罰法│                          │              │        │
│段          │條無罰金刑之規定者，亦同。│                          │              │        │
├──────┼─────────────┴─────────────┴───────┴────┤
│整體比較結果│舊法罰金刑之下限及易科罰金之折算標準均較低，顯較有利。                          │
└──────┴────────────────────────────────────────┘
附錄本案論罪法條：
修正前刑法第346條第1項
（單純恐嚇罪）
意圖為自己或第三人不法之所有，以恐嚇使人將本人或第三人之
物交付者，處6 月以上5 年以下有期徒刑，得併科1 千元以下罰
金。
以前項方法得財產上不法之利益，或使第三人得之者，亦同。
前二項之未遂犯罰之。


司法院資訊處製作；財團法人民間司法改革基金會備份。
